【裁判字號】    99,抗,101
【裁判日期】    990902
【裁判案由】    返還溢收訴訟費用
【裁判全文】
臺灣高等法院臺南分院民事裁定  99年度抗字第101號
抗  告  人  甲○○
代  理  人  乙○○
上列抗告人因與毛博民間請求確認界址等事件，聲請返還溢收之
訴訟費用，對於中華民國99年6月11日臺灣臺南地方法院98年度
訴字第1379號裁定提起抗告，本院裁定如下：
    主  文
抗告駁回。
抗告訴訟費用由抗告人負擔。
    理  由
一、抗告人在原審聲請意旨略以：聲請人即抗告人於起訴請求確
    認界址等事件時，誤以拍賣物全部價額之新台幣（下同）3,
    267,999元為爭訟價額，致繳納裁判費33,373元，實則本件
    爭訟停車位之面積為16平方公尺，拍賣價格為每平方公尺25
    ,138元，折算拍賣價額僅為402,208元，溢繳第一審裁判費
    32,931元，爰聲請返還溢收之訴訟費用云云。
二、抗告意旨略以：鄰居爭執之占用面積比我大，同樣位置都於
    地下室，同時送件鄰居的裁判費才2,000元，我的就3萬多元
    裁判費，該鄰居的案號為臺灣臺南地方法院臺南簡易庭（下
    稱臺南地院臺南簡易庭）98年度南簡字第1292號。原審溢收
    之訴訟費用30,713元，加上本件上訴費用3,480元，總共原
    審法院應返還裁判費用34,193元。被告毛博民實際占用停車
    位之面積為16平方公尺，公告價格為每平方公尺13,600元，
    總價額為217,600元，實際正確應繳第一審裁判費2,000元，
    應無疑義，原審裁定顯有違誤云云。
三、按訴訟標的之價額，由法院核定；核定訴訟標的之價額，以
    起訴時之交易價額為準；無交易價額者，以原告就訴訟標的
    所有之利益為準；民事訴訟法第77條之1第1項、第2項分別
    定有明文。又訴訟費用如有溢收情事者，法院應依聲請並得
    依職權以裁定返還之；前項聲請，至遲應於裁判確定或事件
    終結後3個月內為之，民事訴訟法第77條之26亦有明定。惟
    所稱溢收，係專指訴訟費用因誤會或其他原因而有溢收情事
    者而言，例如法院對訴訟標的價額之計算有誤而導致溢收裁
    判費、或當事人因誤少為多而溢繳之情形（台灣高等法院95
    年度聲字第310號裁定參照）。本件抗告人於原審起訴聲明
    請求「確認原告所有坐落台南市○○段0000-000地號之土地
    及其上之同地段建號7001號、門牌號碼台南市○○路○段410
    巷47號之建物與被告石海月所有土地之界址」「被告毛博民
    應將占用原告所有坐落前揭土地下之地下室空地面積91.7平
    方公尺土地返還原告」（見起訴狀第2頁最後1行），其顯然
    係對二名被告石海月（嗣於訴訟中撤回）、毛博民分別請求
    確認界址及返還土地，是本件訴訟費用自應以該二訴訟標的
    分別核定。抗告人所指其鄰居之案號為臺南地院臺南簡易庭
    98年度南簡字第1292號乙案係請求判決「原告所有坐落臺南
    市○區○○段0000-0000地號(段界調整為南寧段0000-000地
    號)，土地面積60平方公尺(含地下室)之界址。」顯與本件
    訴訟標的內容不同，此業經本院調取該案卷查閱無訛，因此
    兩案所核定之訴訟費用自有差異。再按請求確定經界之訴訟
    ，其訴訟標的價額，係屬不能核定，應依民事訴訟法第77條
    之12規定計徵裁判費（司法院第23期司法業務研究意見參照
    ）。民事訴訟法第77條之12規定：「訴訟標的之價額不能核
    定者，以第466條所定不得上訴第三審之最高利益額數加10
    分之1定之。」又按民事訴訟法第466條第1項所定上訴第三
    審之利益額數，業經司法院提高為150萬元，有司法院民國
    91年1月29日院台廳民一字第03075號函可按，是本件訴訟
    標的價額應視為165萬元（計算式：1,500,000元×1.1＝1,6
    50,000元），按此價額依同法第77條之13規定計算應徵收之
    訴訟費用為17,335元。是抗告人於起訴時就其對原審被告石
    海月之確認界址之請求，應繳納之第一審訴訟費用為17,335
    元。另請求被告毛博民返還占用抗告人土地之面積為91.7平
    方公尺（見起訴狀第2頁最後1行），以抗告人土地每平方公
    尺25,138元之拍賣價格計算，抗告人此部分請求於起訴時之
    訴訟標的價額為2,305,155元（計算式每平方公尺25,138元
    ×91.7平方公尺＝2,305,155元，元以下四捨五入），應繳
    納之第一審訴訟費用為23,869元。以上抗告人於起訴時應繳
    納之第一審訴訟費用總計為41,204元（17,335元＋23,869元
    ），而抗告人於一審僅繳納33,373元，有收據2紙在卷可憑
    （見原審補字卷第11、27頁），故原審法院並無錯誤致溢收
    或因抗告人誤會而有溢繳等情事，與前揭民事訴訟法第77條
    之26規定得聲請裁定返還之情形未符。原裁定因而裁定駁回
    抗告人返還溢收之訴訟費用之聲請，於法有據。抗告意旨指
    摘原裁定不當，求為廢棄原裁定，非有理由，應予駁回。
四、據上論結，本件抗告為無理由，依民事訴訟法第495條之1第
    1項、第449條第1項、第95條、第78條，裁定如主文。
中    華    民    國    99    年     9    月    2     日
                  民事第三庭    審判長法  官  黃崑宗
                                      法  官  蘇重信
                                      法  官  王浦傑
上為正本係照原本作成。
不得再抗告。
中    華    民    國    99    年    9     月    2     日
                                      書記官  廖英琇

司法院資訊處製作；財團法人民間司法改革基金會備份。
